臺灣臺中地方法院刑事判決　　　　　　　　　　　　九十年度重訴字第二八八一號
　　公　訴　人　臺灣臺中地方法院檢察署檢察官
　　被　　　告　丙○○
　　　　　　　　辛○○
　　右　二　人
　　選任辯護人　林俊雄
　　被　　　告　己○○
　　選任辯護人　陳坤榮
右列被告等因殺人等案件，經檢察官提起公訴（九十年度偵字第號），本院判決如左
：
    主  文
丙○○、辛○○共同傷害人之身體，各處有期徒刑陸月，如易科罰金，均以佰元折
算壹日，木棍壹枝沒收。
己○○共同傷害人之身體，處有期徒刑陸月，木棍壹枝沒收；又殺人，處有期徒刑拾
年陸月，褫奪公權拾年；應執行有期徒刑拾年拾月，褫奪公權拾年，木棍壹枝沒
收。
    事  實
一、己○○曾因毒品危害防制條例案件，經檢察官向本院聲請觀察、勒戒後，認無繼
    續施用毒品傾向，而經檢察官於民國八十九年十月二十六日以八十九年度偵字第
    六五七０號為不起訴處分確定。後因原為男女朋友之李文峰與丙○○之妹李品曄
    分手後，李品曄與丙○○、辛○○於九十年六月九日晚上八時許，一起前往李品
    曄與李文峰同住之台中縣外埔鄉○○村○○路四五三號李文峰住所，欲將李品曄
    私人物品搬離該處，適遇李文峰之母乙○○、其子甲○○及友人周鴻志等人在該
    處聊天；周鴻志因見丙○○、辛○○、李品曄至該處搬東西而出言罵丙○○等人
    ，並與之發生口角衝突，李品曄惟恐事態擴大即要求丙○○、辛○○先行離去；
    詎丙○○、辛○○離去後，即前往己○○在台中縣大甲鎮○○路○段五六六巷一
    之三二號住處，邀集己○○及少年張ＯＯ（年籍詳卷），共同基於普通傷害人之
    身體之犯意聯絡，於同日晚上十時二十分許，共乘丙○○所駕駛之車牌號碼ＨＺ
    ─八九一七號自用小客車（所有權人登記為蕭林柳）前往李文峰前揭住處，並將
    所駕車輛停放於距李文峰住處約五十公尺遠之路口處，且鑰匙亦未取下，四人到
    達李文峰住處時，見周鴻志、戊○○、丁○○、李劉滕、甲○○等人在該處，即
    與周鴻志發生爭執，由丙○○、辛○○、少年張ＯＯ徒手，並由己○○持其所有
    之木棍一枝（未扣案），毆打周鴻志，致周鴻志受有身體上之普通傷害；嗣因周
    鴻志持鐵棍反抗，丙○○、辛○○、己○○及少年張ＯＯ等人即跑離該處，沿台
    中縣外埔鄉○○村○○路往慈蓮寺方向跑，惟周鴻志因被毆打心有不甘乃自後追
    逐丙○○等人，丙○○、辛○○於經過其停車處時未及上車，己○○及張ＯＯ則
    先行上車，並由己○○駕車沿長生路往慈蓮寺方向行駛，詎己○○見周鴻志因追
    趕不上丙○○、辛○○二人，而沿長生路往回走時，竟單獨起意，明知以車輛撞
    擊人體，足以致人死亡，仍基於縱使發生周鴻志死亡之結果，亦不違背其本意之
    不確定殺人之犯意，駕駛前揭車牌號碼ＨＺ─八九一七號自用小客車，朝周鴻志
    身體撞擊，周鴻志遭撞擊後倒地，卡在車頭與地面之間，己○○仍駕車繼續行駛
    ，將周鴻志推行數公尺後，予以輾過，致周鴻志受有左顴顳部挫擦傷、右前胸部
    挫擦傷合併肋骨骨折、右髖部皮下出血、左髖部挫擦傷合併骨盆骨折、後背部三
    度燒傷且皮層俱失、左腰季部挫傷合併皮下出血、兩手臂、右前臂、手背、左大
    腿、兩膝前、小腿、足背及足趾部擦傷多處、左膝下部裂創傷等傷害，經送醫急
    救後，於九十年六月十一日下午三時五分不治，而發生周鴻志死亡之結果。
二、案經周鴻志之母庚○○、弟戊○○訴由台中縣警察局大甲分局報請臺灣臺中地方
    法院檢察署檢察官偵查起訴。
    理  由
一、訊據被告丙○○、辛○○固坦承有於右揭時、地與被告己○○及證人即少年張Ｏ
    Ｏ一起前往台中縣外埔鄉○○村○○路四五三號李文峰住所，並與被害人周鴻志
    發生衝突之事實，惟均否認有傷害被害人周鴻志之犯行，並均辯稱：伊等均係遭
    被害人周鴻志毆打，並未傷害被害人周鴻志等語。被告己○○則坦承有與被告丙○○、辛○○及證人張ＯＯ等人一起前往前揭李文峰住所，及其後有駕駛車牌號
    碼ＨＺ─八九一七號自用小客車撞擊被害人周鴻志之事實，惟否認有傷害及殺人
    犯行，並辯稱：其與被告己○○等人前往該處時，僅至院子前面，並未進去，且
    無攜帶木棍；後來其與證人張ＯＯ上車後，因被害人周鴻志拿鐵棍要打伊，伊因
    為害怕才開車，且當時天色很暗，因為緊張所以才撞到被害人周鴻志，伊並不知
    道被害人周鴻志有卡在車子底下，無殺人之故意等語。被告丙○○、辛○○之辯
    護人林俊雄律師則為被告丙○○、辛○○辯護略以：被告丙○○、辛○○前往該
    處並未有毆打被害人周鴻志之事實，係遭被害人周鴻志毆打且無還手之餘地，並
    查全卷無被害人周鴻志受傷之紀錄，自不得推測被害人周鴻志有受傷害之結果。
    被告己○○之辯護人陳坤榮律師則為被告己○○辯護意旨略以：被告己○○並未
    與被告丙○○、辛○○傷害被害人周鴻志；且案發當時因被害人周鴻志持鐵棍向
    小客車引擎蓋揮擊，被告己○○在危急的情況下駕車逃離方撞上被害人周鴻志，
    且因當時路上一片漆黑，被告己○○並不知道被害人周鴻志卡在車底，又被告己○○與被害人周鴻志素昧平生，亦無深仇大恨，並無殺害被害人周鴻志之犯意等
    語。經查：
  (一)被告丙○○、辛○○、己○○共同傷害部分：
    1.右揭被告丙○○、辛○○、己○○確有與證人張ＯＯ共同傷害被害人周鴻志之
      犯行，業據當時亦在場之被害人戊○○及證人丁○○、乙○○、甲○○分於警
      、偵訊及本院審理時指述及證述甚詳；且被害人戊○○於警訊時指述「我哥哥
      （按指被害人周鴻志）是於九十年六月六日二十二時二十分在台中縣外埔鄉○○村○○路四五三號前庭院被不知姓名、年籍資料共四名男子突然間闖入持木
      棍朝我哥哥身體直毆打，直到我哥哥倒地才罷手，我親眼只看到其中一人持木
      棍，其他三人用拳腳毆打。（見九十年六月十日警訊筆錄）」，於檢察官訊問
      時指述「六月九日晚上十點二十分被撞傷。當天晚上九點五十分左右，我哥哥
      打電話給我要我過去。到時看到死者與李文峰之母及甲○○在門口聊天，約十
      五分鐘後，看見四個人跑進來，其中一人拿棍子，我哥哥就被打倒了，四個人
      立刻跑出去，我哥哥追出去，不久就聽到「碰」一聲。當時丁○○和我一起過
      去。（見相驗卷第三十八頁背面）」；證人丁○○於警訊時證述「於九十年六
      月九日二十二時二十分許在外埔鄉○○村○○路四五三號發生，發生時我與周
      鴻志和其弟戊○○三人在發生地點的庭院前聊天，於二十二時二十分許突然有
      四名我不認識的男子進入，其中一人手持乙支木棍，一進入即一言不發就向周
      鴻志身上打去，然後就迅速跑開，周鴻志不甘心被打便追了出去，我便進入屋
      內打電話報警，打完電話跑出大門已發現周鴻志躺在路上，我就又跑進屋打電
      話叫救護車將周鴻志送醫。（見九十年六月十日警訊筆錄）」；證人乙○○於
      警訊時證述「我於民國九年六月九日二十二時二十分，在中縣外埔鄉○○村○○路四五三號，當時周鴻志與戊○○、丁○○在我自家前喝酒後在聊天，不知
      何原因遭四名男子持木條毆打周鴻志，因周鴻志倒地受傷後，再爬起追其四名
      男子，本人就聽到我孫子甲○○通知周鴻志遭車撞傷，後送醫院急救。」、「
      因為我兒子有與丙○○有糾紛，故藉故毆傷周鴻志，其中我不認識二人之中有
      一人持木條（棍）毆打及其他三人共同用拳頭毆打周鴻志全身。（見九十年六
      月十日警訊筆錄）」；證人甲○○於警訊時證述「於民國九十年六月九日二十
      二時二十分許有四名歹徒持木棒前往我家庭院，找正在庭院喝酒聊天的周鴻志
      、丁○○、戊○○兄弟及我我奶奶乙○○等四人，該四名歹徒一走到桌前，丙○○就用手拍打桌子，隨後就往周鴻志身上打去，站一旁的辛○○也參加打人
      ，周鴻志見狀立即逃往馬路，另二名不知姓名的青少年，亦加入毆打（其中一
      人拿木棒），周鴻志被壓在路旁毆打後趁機又繼續往馬路逃跑．．（見九十年
      六月十日警訊筆錄）」；其後於本院審理期間被害人戊○○及證人丁○○、乙○○、甲○○亦均為與其分別在警、偵訊相同之指述及證述，且被害人戊○○
      及證人丁○○、甲○○復指認案發當時持木棍之人即為被告己○○。經核被害
      人戊○○與證人丁○○、乙○○、甲○○等人分於偵、審所供情節，對於本案
      係由被告丙○○、辛○○、己○○及證人張ＯＯ等四人前往台中縣外埔鄉○○
      村○○路四五三號處毆打被害人周鴻志，並其確係由被告己○○手持木棍等事
      實經過，互核相符；且查被害人戊○○與證人丁○○、乙○○、甲○○均係案
      發當時在場目擊事實經過之人，雖被害人戊○○為被害人周鴻志之弟，證人丁○○為被害人周鴻志之堂弟；然證人乙○○、甲○○則與被害人周鴻志並無親
      誼關係，與被告等人亦無仇隙，衡情應無攀誣之理，所述當屬可採；而被害人
      戊○○、證人丁○○所述既與證人乙○○、甲○○證述之情節相符，自亦可採
      。
    2.又查，案發當時與被告丙○○、辛○○、己○○等人一起前往之少年即證人張
      ＯＯ於本院審理時明確證稱渠等到場後，係由被告丙○○、辛○○先進去，其
      與被告己○○進去時，看見被告辛○○與被害人周鴻志吵架，接著被告辛○○
      即將桌子翻過去，並與被害人周鴻志打起來，被告丙○○就接著下去打，且被
      告己○○亦有參與毆打被害人周鴻志之行為，並被告己○○當時確有帶一枝木
      棍等情，其此部分之證述，核與前揭被害人戊○○、證人丁○○、乙○○、甲○○所述之情節相符，應屬可採；雖其並辯稱當時伊僅在旁觀看，未參與毆打
      被害人周鴻志，然此部分之供述事涉證人張ＯＯ是否有參與傷害之犯罪，與自
      身利害攸關，難期為不利於已之證述；惟證人張ＯＯ確有參與毆打傷害被害人
      周鴻志之犯行，已據被害人戊○○及證人丁○○、乙○○、甲○○等人迭於偵
      、審時指證明確，應可認定。
    3.被告丙○○、辛○○、己○○雖均否認有傷害被害人周鴻志之行為，並辯稱其
      等係遭被害人周鴻志毆打等語；惟被告丙○○於警訊時供述「事情之起因是我
      親妹妹李品曄因和李文峰同居現要分手，至他住處拿回東西用品，當時有李文
      峰的朋友周鴻志、陳文龍及其母親乙○○及其兒子甲○○等人在庭院喝酒，而
      我們將東西搬至一半時，周鴻志即出口罵我們，雙方因此發生衝突，他並用手
      推我及我妹妹，後來我妹妹怕衝突擴大，未將東西搬完即叫我們先離去，而周
      鴻志也隨身行動電話叫兄弟來支援。我們離去後即到己○○家中，當時尚有一
      位年籍姓名不詳己○○之朋友也在，後來我擔心我妹妹之安危，於是我們四人
      又共乘一輛ＨＺ－八九一七號歐寶牌綠色自小客車（車主蕭林柳，住桃園縣大
      溪鎮南興里社角二六號）共同前往發生地，將車輛停於長生路四五三號巷口之
      土地公廟旁，我們四人即走進李文峰家中，並未發現我妹妹，此時周鴻志、戊○○、丁○○兄弟及乙○○等四人亦在現場喝酒聊天，而辛○○見狀即拿起椅
      子砸向周鴻志，而周鴻志拿鐵棍反擊我們，我和辛○○就逃跑至慈蓮寺大門，
      另己○○及他朋友亦跑到車上並要載我們，而周鴻志拿鐵棍要敲打自小客車，
      後來我看見周鴻志倒在路旁（是因己○○告訴我，我才回頭看到的）。（見九
      十年六月十日警訊筆錄）」、「我們四人均下車，當我與辛○○走在前面，己○○、張ＯＯ在後約十公尺左右。周鴻志當時就出手毆打我與辛○○，就在那
      時己○○、張ＯＯ過來幫忙，但是周鴻志不知何時手中拿鐵棍，所以己○○、
張ＯＯ就先跑上車。（見九十年六月十二日警訊筆錄）」；於檢察官訊問時供
      述「當天晚上八點多，去幫我妹妹搬東西，就已和死者發生衝突。後來我與辛○○去己○○家坐，越想越不對，就和辛○○、己○○、張ＯＯ等人前去李文
      峰家。因為死者先打我，我就和周鴻志打起來。後來周鴻志有拿鐵棍，我和辛○○就跑給他追，張ＯＯ、己○○先跑到車上，之後我和黃跑到轉彎處，看不
      到死者，之後發生何事就不知道了。（見相驗卷第四十二頁背面）」，被告丙○○於警訊及檢察官訊問時已經就與被害人周鴻志發生衝突之緣由及毆打被害
      人周鴻志之經過等事實供述甚明。而被告辛○○於警訊時則供述「因我與丙○○於同年月日二十時許與李品曄共同到李文峰住宅搬東西（當時未見李文峰）
      ，搬東西時周鴻志、陳文龍、乙○○、甲○○等四人在庭院喝酒聊天，東西搬
      至一半時周鴻志出口罵人，至雙方發生小衝突，周鴻志並當場打電話找兄弟，
      也因雙方推打致我臉部受傷，於是丙○○的妹妹叫我倆先行離去。我倆離去後
      至己○○家中，當時尚有一位不詳姓名己○○的朋友。我們因擔心李品曄之安
      危，於是我們四人共乘一部自小客車前往鐵山村長生路四五三號，車子停於四
      五三號巷口之土地公廟旁，四人下車走入李文峰家中，走至庭院時未發現李品
      曄，而周鴻志及其兄弟丁○○、戊○○、乙○○等四人依然在喝酒聊天，於是
      我走向前拿椅子就打周鴻志，周鴻志立即反手打我，丙○○見狀立即幫我擋阻
      周鴻志，旁邊之丁○○拿起一旁之鐵棍交給周鴻志，周鴻志因有鐵棍在手，我
      與丙○○只好逃跑，一直逃慈蓮寺的大門，周鴻志才返回，返回時己○○駕駛
      自小客車欲前來載我們，但周鴻志欲拿鐵棍打其自小客車，致己○○鴐車撞倒
      周鴻志。」、「周鴻志拿鐵棍時，我們四人也均有動手，其中己○○或另一人
      持木棒反擊。（見九十年六月十日警訊筆錄）」、「我與丙○○、己○○、張
      ＯＯ等四人，由丙○○駕駛自小客車ＨＺ－八九一七號前往，將車停於長生路
      土地公廟旁，將該車熄火後，四人一同步行進入長生路四五三號，進入時見周
      鴻志、戊○○、乙○○、丁○○四人在該處喝酒，我即問周鴻志為何先前打我
      的右臉後，我便拿起地上椅子打周鴻志，周鴻志便與我互毆起來，丙○○見狀
      即幫我擋阻，並看見丁○○拿一鐵棍在手交予周鴻志，我與丙○○、郭銘宗、
    張ＯＯ四人見狀即逃往長生路．．．（見九十年六月十日警訊筆錄）」等語，
      其後於檢察官訊問時亦承認有以椅子毆打被害人周鴻志等情，被告辛○○亦對
      於為何與被害人周鴻志發生衝突、毆打之經過敘述甚明，且其所供之情節核與
      被告丙○○所述大致相符，且被告丙○○、辛○○製作上揭警、偵訊筆錄時，
      距離事發之時問僅一、二日，期間尚短，較少利害得失之衡量；而被告辛○○
      之警訊筆錄確係依其之供述所為據實記載者，亦據製作該筆錄之警員即證人李
      信忠於檢察官訊問時證述屬實，自應以被告丙○○、辛○○於警、偵訊時所供
      之事實為屬可採，其後被告丙○○、辛○○於本院審理時，翻異前詞，否認有
      傷害被害人周鴻志之犯行，顯為卸責之詞，不可採信。另被告己○○雖否認有
      傷害被害人周鴻志之犯行，然查本案事發之後，被告己○○涉唆使證人張ＯＯ
      頂替其開車撞擊被害人周鴻志之事實，故其於警、偵訊時均為當時係證人張Ｏ
      Ｏ駕駛ＨＺ─八九一七號自用小客車撞擊被害人周鴻志等之不實供述，係迄本
      院審理時始坦承案發時係由其駕車撞擊被害人周鴻志之事實者，是其於警、偵
      訊所述之情節，既係編纂配合證人張ＯＯ所述之情節者，自屬虛構而不可採信
      。雖於本院審理時亦否認有持木棍傷害被害人周鴻志之犯行，然當時其確係持
      一木棍參與毆打被害人周鴻志者，不惟迭據被害人戊○○及證人丁○○、乙○○、甲○○迭於偵、審時指證歷歷，並證人張ＯＯ亦證稱被告己○○確有持木
      棍參與毆打被害人周鴻志之事實；且被告丙○○於警訊時亦供稱發生毆打時，
      被告己○○有過去幫忙，及被告辛○○於警訊時供述被告己○○亦有動手，足
      見被告己○○空言否認有參與傷害被害人周鴻志之犯行，並不足採信。
    4.再被告丙○○、辛○○、己○○與證人張ＯＯ等人駕駛車牌號碼ＨＺ─八九一
      七號自用小客車前往前揭台中縣外埔鄉○○村○○路四五三號傷害被害人周鴻
      志之處所時，並非將所駕車輛直接始往該處，而係將該車停放於距離長生路四
      五三號約五十公尺外之路傍，且車門未鎖，鑰匙亦未取下，為被告丙○○、辛○○、己○○等人所自承，並有檢察官指揮台中縣大甲分局所繪製之現場圖一
      件在卷可查；被告己○○復供稱下車時被告丙○○有交待鑰匙未取下之情；雖
      被告丙○○辯稱因該處地處鄉下，故車門未鎖，鑰匙亦未取下等語；然查縱令
  現今經濟較為發達，生活比諸以往顯為富裕，惟車輛在當今社會仍屬貴重之物
      品，如未上鎖或將發動車輛所需之鑰匙取下，顯有被竊之風險，而被告丙○○
      所駕之車輛為歐寶廠牌一九九五年份之自用小客車，其所有權人復非被告丙○○所有，而係案外人蕭林柳所有，有車籍作業系統─查詢認可資料一件在卷可
      稽；另案發之現場即台中縣外埔鄉○○村○○路四五三號處，又非不可停放車
      輛之處，已經被害人戊○○指述甚明；而渠等既將車輛停放遠處，復又未上鎖
      及取下鑰匙，而冒車輛被竊之風險，足見被告丙○○等人於前往該處時，即已
      預有準備，而將所駕之車輛置放於離現場約五十公尺處，且未將車門上鎖及取
      下鑰匙，以便利事後得以順利離開現場，被告被告丙○○等人之前往該處，顯
      係為尋仇隙，而有共同傷害被害人周鴻志之謀議，應可認定；亦見被告丙○○
      等人前揭所辯其前往該處係要幫其妹搬東西，並未傷害被害人周鴻志之詞，殊
      難採信。
    5.被告丙○○、辛○○之辯護人林俊雄律師雖以本案並未有具體事證可資證明被
      害人周鴻志確有傷害之結果發生，應不為罪等為被告丙○○、辛○○置辯；惟
      按認定犯罪事實所憑之證據，並不以直接證據為限，即綜合各種間接證據，本
      於推理作用，為認定犯罪事實基礎，如無違背一般經驗法則，自非法所不許。
      本案被告丙○○、辛○○、己○○等人於右揭時、地確有毆打被害人周鴻志之
      事實，業如前述；雖被害人周鴻志於遭毆打後，旋為被告己○○駕車撞擊，身
      體卡於車頭與地面之間拖行後，再輾過致發生死亡之結果（詳後述），經檢察
      官督同法醫相驗後，被害人周鴻志受有左顴顳部挫擦傷、右前胸部挫擦傷合併
      肋骨骨折、右髖部皮下出血、左髖部挫擦傷合併骨盆骨折、後背部三度燒傷且
      皮層俱失、左腰季部挫傷合併皮下出血、兩手臂、右前臂、手背、左大腿、兩
      膝前、小腿、足背及足趾部擦傷多處、左膝下部裂創傷等傷害，有臺灣臺中地
      方法院檢察署相驗屍體驗斷書一件附卷可查，無從分辯究何種傷害為被告丙○○、辛○○、己○○傷害被害人周鴻志所致或係被告己○○駕車撞擊被害人周
      鴻志所致；然查被告丙○○等數人一起毆打被害人周鴻志，其間被告己○○復
      有持木棍一枝參與毆打，依經驗推斷，顯然至少必造成被害人周鴻志普通身體
      上之傷害，已可認定；且被告丙○○、辛○○二人亦因被害人周鴻志之反擊而
      造成身體多處擦傷，為被告丙○○、辛○○於警訊時供述甚明，並有李綜合醫
      院大甲分院診斷證明書一件可證，可推知僅被害人周鴻志一人之反擊即已造成
      被告丙○○、辛○○身體之多處傷害，而被告丙○○等數人毆打被害人周鴻志
      ，焉有不成傷之理；是雖因被害人周鴻志業已死亡，且被傷害後旋為被告己○○駕車撞擊，致無從分辯何處傷害為被告丙○○等人所為傷害行為所致，然綜
      合上述判斷，確應有發生傷害之結果，當可認定，是被告丙○○、辛○○之辯
      護人為被告所辯未致傷害之結果發生等語，尚屬不可採。並被告丙○○等人所
      為傷害之行，與被害人周鴻志受傷應有相當因果關係，亦可認定。事證明確，
      被告丙○○、辛○○、己○○傷害犯行，洵堪認定。
  (二)被告己○○殺人部分：
    1.被告己○○坦承有駕駛車牌號碼ＨＺ─八九一七號自用小客車撞擊到被害人周
      鴻志部分之事實，核與證人張ＯＯ於本院審理時所證之情節大致相符；且證人
      甲○○亦證稱被害人周鴻志追出去之後，隨即聽見碰撞及車子拖行物品之聲音
      ；應認被告己○○此部分之自白與事實相符，而得為證據。
    2.被告己○○雖辯稱案發當時其原坐在該車後座，因被害人周鴻志欲持鐵棍砸其
      車，伊一時害怕始坐上駕駛座開車往前衝等語。然查，該ＨＺ─八九一七號自
      用小客車之前擋風玻璃由附卷照片所示，固有因碰撞而破損之痕跡，然並非因
      被害人周鴻志持鐵棍所敲擊者，此由證人張ＯＯ於本院證稱「我聽到碰一聲後
      ，死者人黏在玻璃那邊，之後人就不見了，然後覺得車子有輾過東西，那時我
      沒有見到死者那棍子打到我們車子，因為我坐在後座沒有看到。」等語，可知
      該ＨＺ─八九一七號自用小客車之前擋風玻璃之所為破損，係因被告己○○駕
      車撞擊被害人周鴻志時，被害人周鴻志撞到擋風玻璃所致，並非因為被害人周
      鴻志持鐵棍敲擊所致者，是被告己○○此部分所辯顯難採信。而被告己○○之
      辯護人聲請勘驗該ＨＺ─八九一七號自用小客車，以證被害人周鴻志有以鐵棍
      敲擊該車之引擎蓋之事實，然如前所述事發時碰撞聲響，係被告己○○撞擊被
      害人周鴻志時所發聲響，並非被害人周鴻志敲擊該車之聲響，且被告己○○亦
      供述其僅聽見一聲碰撞聲，是本院認應無勘驗之必要，且與前揭事實之認定無
      礙。
    3.又被告己○○辯稱其因緊張擦撞到被害人周鴻志，並不知道被害人卡在車子底
      下等語。然本案被害人周鴻志遭被告己○○以前揭車輛撞擊後，先碰到擋風玻
      璃，然後滑落卡在車頭與地面之間，經推行數公尺後，即遭車輛輾過，此由該
      車之三角架內、外側及後消音器、中消音器均沾有血跡，底盤亦有黏有毛髮，
      即可得知，有附卷之該ＨＺ─八九一七號自用小客車照片九幀可證；並該車所
      沾之血跡經警採集後，與被害人周鴻志之血跡樣本併送內政部警政署刑事警察
      局鑑定，經該局抽樣以三角架內側血跡樣本與被害人周鴻志之血跡樣本比對，
      二者血跡ＤＮＡ型別相同，有該局九十年六月二十二日（九十）刑醫字第八六
      七七一號鑑驗書一件在卷可查，是被害人周鴻志確曾遭車輛輾過之事實，堪以
      認定。又參以被害人周鴻志後背部受有三度燒傷且皮層俱失之傷害，有臺灣臺
      中地方法院檢察署相驗屍體驗斷書一件及被害人周鴻志之照片在卷可證；足認
      被告己○○於撞擊被害人周鴻志後，被害人周鴻志確曾卡在車頭與地面之間，
      而被告己○○並未因而停車，致被害人周鴻志因車輛之推行，背部與地面摩擦
      ，致背部皮膚受有三度燒傷且皮層俱失傷害之事實，足堪認定。而吾人一般駕
      駛車輛之經驗，對於路面是否平坦，車行是否碰撞異物，並非不可感覺知道者
      ，且被告己○○於本院審理時復自承開車後有聽見「碰」的一聲，而被害人周
      鴻志身高一百七十五公分，體型狀碩（見前揭相驗屍體驗斷書之記載），若謂
      被告己○○駕車撞擊被害人周鴻志，並致被害人周鴻志卡於車頭與地面之間，
      因摩擦致背部皮層俱失，再經車輛輾過，而被告己○○均不知情，顯與經驗法
      則相悖，是其所辯不知道被害人周鴻志卡在車底等語，顯為卸責之詞，不可採
      信。
    4.被告己○○雖辯稱其並無殺人之犯意，然查以駕駛自用小客車，直接對無安全
      防護之人體撞擊，雖非必造成死亡之結果，然顯有死亡結果發生之虞，而有預
      見之可能，此為常人之共識，被告自不得謂不知情；而被告己○○於撞擊被害
      人周鴻志後，明知被害人周鴻志卡在車頭與地面之間，猶仍執意繼績駕駛，其
      後並予輾過，顯見於此情形，可能致被害人周鴻志發生死亡之結果，無論主觀
      上或客觀上顯均為被告己○○所得預見者，自足認定；而被告己○○於有此認
      識後，復執意為之，足見被告己○○於預見其行為可能發生被害人周鴻志死亡
      之結果時，確有縱使生被害人周鴻志死亡之結果，亦不違背其本意之意思，而
      有不確定殺人之故意；雖公訴人認被告己○○係有直接殺人之故意，然查被告
      己○○與被害人周鴻志並不相識，雖案發當日有傷害被害人周鴻志之行為，然
      並無深仇大恨，且開車撞人，並非絕對會發生死亡之結果（係有可能發生死亡
      之結果），應認被告己○○並無直接殺害被害人周鴻志之殺人故意；而係預見
      其發生，且其發生亦不違背其本意之間接故意，公訴人認被告己○○具直接殺
      害被害人周鴻志之殺人故意，尚不可採。惟被告己○○仍具有殺害被害人周鴻
      志之間接故意，是其所辯並無殺人犯意等語，為屬臨訟卸責之詞，洵不足採。
    5.此外，復有案發後台中縣警察局所繪製之道路交通事故調查報告表一件在卷可
      查；而被害人周鴻志因被告己○○所為駕車撞擊之行為後，受有左顴顳部挫擦
      傷、右前胸部挫擦傷合併肋骨骨折、右髖部皮下出血、左髖部挫擦傷合併骨盆
      骨折、後背部三度燒傷且皮層俱失、左腰季部挫傷合併皮下出血、兩手臂、右
      前臂、手背、左大腿、兩膝前、小腿、足背及足趾部擦傷多處、左膝下部裂創
      傷等傷害，經送醫急救後，於九十年六月十一日下午三時五分不治，而發生死
      亡之結果，亦據檢察官督同法醫相驗明確，並有臺灣臺中地方法院檢察署相驗
      屍體驗斷書及相驗時所拍之照片二十四幀在卷可查，足見被害人周鴻志之死亡
      ，與被告己○○之行為間，為有相當因果之關係，本案被告己○○殺人犯行，
      事證明確，足堪認定，自應依法論科。
二、核被告丙○○、辛○○、己○○傷害被害人周鴻志所為，係犯刑法第二百七十七
    條第一項傷害罪；又被告己○○故意駕車撞擊被害人周鴻志，致被害人周鴻志發
    生死亡之結果，所為係犯刑法第二百七十一條第一項殺人罪；被告丙○○、辛○○、己○○與證人張ＯＯ就傷害被害人周鴻志部分，有犯意之聯絡，行為之分擔
    ，皆為共同正犯。被告己○○所犯傷害罪與殺人罪，犯意各別，罪名互殊，應予
    分論併罰。爰審酌被告丙○○、辛○○、己○○等人犯罪之動機僅係因細故即共
    同傷害被害人周鴻志，暨其所使用之手段及犯罪所生之損害；及被告己○○另有
    施用毒品之紀錄，素行非佳，有臺灣臺中地方法院檢察署刑案資料查註紀錄表及
    臺灣高等法院被告全國前案紀錄表各一件在卷可稽；又被告己○○與被害人周鴻
    志素昧平生，僅因細故即開車撞擊被害人周鴻志，復予以推行後輾過，性格可謂
    兇殘，完全無視他人生命之價值，且犯罪後迄未與被害人達成民事之和解，未有
    因悔悟而力謀賠償被害人損害之行為，且犯罪復一再飾詞圖免罪責，亦未見有何
    自省之意，其犯罪後態度可謂不佳，有重罪量刑，並使之與社會長期隔離之必要
    ，並被告丙○○、辛○○亦否認犯罪之犯後態度等一切情狀，分別量處被告丙○○、辛○○如主文第一項所示之刑，並諭知易科罰金之折算標準；被告己○○量
    處如主文第二項所示之刑，並定其應執行之刑，且本院審酌被告己○○所犯殺人
    罪部分，依其犯罪之性質有宣告褫奪公權之必要，爰併諭知褫奪公權十年，以示
    懲儆。末查，被告己○○所持用以傷害被害人周鴻志之木棍一枝，雖未扣案，然
    並無積極證據可認業已滅失，而其既供犯罪所用，且為被告所有，自應併依刑法
    第三十八條第一項第二款規定宣告沒收。另被告己○○駕駛撞擊被害人周鴻志之
    ＨＺ─八九一七號自用小客車，並非被告己○○所有，而係案外人蕭林柳所物者
    ，有車籍作業系統─查詢認可資料一件在卷可查，自不應諭知沒收，附此敘明。
據上論斷，應依刑事訴訟法第二百九十九條第一項前段，刑法第二十八條、第二百七
十七條第一項、第二百七十一條第一項、第四十一條第一項前段、第三十七條第二項
、第三十八條第一項第二款、第五十一條第五款，罰金罰鍰提高標準條例第一條前段
、第二條，判決如主文。
中      華      民      國      九十一      年      四      月  二十五  日
                                    臺灣臺中地方法院刑事第一庭
                                        審判長法  官  林清鈞
                                              法  官  陳文燦
                                              法  官  林源森
右正本證明與原本無異
如不服本判決，應於收受本判決後十日內向本院提出上訴書狀，其未敘述上訴理由者
，並得於提起上訴後十日內向本院補提理由書狀（均須按他造當事人之人數附繕本）
「切勿逕送上級法院」
                                              書記官
中      華      民      國      九十一      年      四      月  二十六  日
附錄本案論罪科刑法條全文：
中華民國刑法第二百七十一條
殺人者，處死刑、無期徒刑或十年以上有期徒刑。
前項之未遂犯罰之。
預備犯第一項之罪者，處二年以下有期徒刑。
中華民國刑法第二百七十七條
傷害人之身體或健康者，處三年以下有期徒刑、拘役或一千元以下罰金。
犯前項之罪因而致人於死者，處無期徒刑或七年以上有期徒刑；致重傷者
，處三年以上十年以下有期徒刑。
